最　高　行　政　法　院　裁　定
　　　　　　　　　　　　　　　　　　 96年度裁字第00552號
上　訴　人　甲○○
被 上訴 人　臺北縣政府稅捐稽徵處
代　表　人　乙○○
上列當事人間因牌照稅事件，上訴人對於中華民國94年12月16日
臺北高等行政法院94年度簡字第639號判決，提起上訴，本院裁
定如下︰
　　主  文
上訴駁回。
上訴審訴訟費用由上訴人負擔。
　　理  由
一、按「對於適用簡易程序之裁判提起上訴或抗告，須經最高行
    政法院之許可。前項許可，以訴訟事件所涉及之法律見解具
    有原則性者為限。」為行政訴訟法第235條所明定。又所謂
    訴訟事件所涉及之法律見解具有原則性，係指該事件所涉及
    之法律問題意義重大，而有加以闡釋之必要情形而言，如對
    於行政命令是否牴觸法律所為之判斷，或就同類事件所表示
    之法律見解與其他高等行政法院所表示之法律見解互相牴觸
    者屬之。
二、上訴人所有之DX-3185號自用小客車（以下簡稱系爭車輛）
    ，汽缸總排氣量1988立方公分，未繳納民國（以下同）92年
    使用牌照稅新臺幣（以下同）11,230元，經臺北市政府警察
    局中正一交通分隊於92年10月17日於臺北市○○路○段15號
    前查獲超速行車，違反道路交通管理處罰條例規定。被上訴
    人遂以上訴人逾期未繳納使用牌照稅而使用公路，依使用牌
    照稅法第28條第1項規定，裁處應納稅額1倍之罰鍰11,200元
    （計至百元）。上訴人不服，申請復查，未獲變更，循序提
    起訴願及行政訴訟，均遭駁回，乃提起本件上訴。
三、上訴意旨略以：本件涉及之原則性法律見解如下：(一)使用牌
    照稅法第28條第1項究為漏稅罰或一般行政罰？如係前者，
    其與同法第25條加徵滯納金之規定，有無違反一行為不二罰
    原則？(二)政府機關可否在無法律授權，且有法律（電腦處理
    個人資料保護法）限制個人資料原則不得流通下，相互流通
    人民之個人資料，甚至作為處罰人民之依據，是否已侵犯憲
    法上之隱私權（參見司法院釋字第603號解釋意旨）？(三)處
    罰前未予受處分人陳述意見之機會，且行政程序法第103條
    第7款規定是否有違同法第102條所建立之「正當行政程序」
    意旨？而原判決違背法令之情事如下：(一)原判決未說明使用
    牌照稅法第28條第1項究係處罰「未依法完稅」之事實，或
    「使用公共水陸道路」之事實？如係前者，即屬稅法上之處
    罰，除有一行為二罰之疑慮外，原則上應以「處罰故意」為
    限，焉有處罰過失之理？原判決如認為亦處罰過失行為，則
    應詳載理由。(二)原判決未釋疑同時「加徵滯納金」之規定與
    使用牌照稅法第28條第1項併用，有無違反「一事不二罰」
    原則。上訴人一方面每日被加徵「滯納金」，另一方面又被
    處罰「未依法完稅」，而持續使用牌照之行為，其以同一事
    實之情狀重複處罰，違反司法院釋字第503號解釋所揭示之
    「一行為不二罰」原則。(三)上訴人遭查獲使用系爭車輛之地
    點，究為上訴人主張之「高速公路」或被上訴人主張之「臺
    北市○○路○段15號前」，原審未行言詞辯論，即逕予判決
    ，有未調查證據之違法。(四)警察機關如何？依據何種法規？
    得以查詢上訴人稅費資料？稅捐機關又依據何種規定開放予
    其他機關查詢，被上訴人及警察機關有無違反個人資料保護
    法？原判決竟隻字未提，相較被上訴人之答辯書，原判決理
    由竟更「簡陋」，自有理由不備之違法云云。
四、經查，本件上訴人對於適用簡易程序之原判決提起上訴，其
    上訴意旨無非爭執使用牌照稅法第28條第1項之處罰，是否
    及於過失行為；該法條與同法第25條之規定併用，有無違反
    一行為不二罰原則；系爭車輛使用公共水陸道路經查獲之地
    點究竟在何處；警察機關未經上訴人同意，逕自電腦中列印
    系爭車輛稅籍資料，是否有違電腦處理個人資料保護法，被
    上訴人以該資料作為處罰上訴人之依據，是否已侵犯上訴人
    之隱私權；警察機關告發前、被上訴人處罰前及原審判決前
    均未予上訴人陳述意見之機會，是否有違行政程序法第102
    條之規定。凡此或係上訴人主觀歧異之法律見解，或係其就
    原審取捨證據、認定事實等職權行使之事項，指摘其為不當
    ，揆諸首揭說明，顯無所涉及之法律見解具有原則上之重要
    情事，上訴人提起上訴，不合首揭規定，不應許可，其上訴
    難謂合法，應予駁回。
五、依行政訴訟法第249條第1項前段、第104條，民事訴訟法第
    95條、第78條，裁定如主文。
中　　華　　民　　國　　96　　年　　3　　 月　　22　　日
                  第四庭審判長法  官　鍾　耀　光
                              法  官  姜　仁　脩
                              法  官　王　德　麟
                              法  官　黃　清　光
                              法  官　吳　慧　娟
以  上  正  本  證  明  與  原  本  無  異
中　　華　　民　　國　　96　　年　　3　　 月　　22　　日
　　　　　　　　　　　　　　　書記官　張　雅　琴
